【裁判字號】    89,上易,3501
【裁判日期】    900129
【裁判案由】    賭博
【裁判全文】
臺灣高等法院刑事判決                          八十九年度上易字第三五一號
    上  訴  人
    即  被  告  戊○○
右上訴人因賭博案件，不服臺灣板橋地方法院八十九年度易緝字第一八一號，中華民
國八十九年八月十五日第一審判決（起訴案號：臺灣板橋地方法院檢察署八十六年度
偵字第八０一六號）提起上訴，本院判決如左：
    主  文
原判決撤銷。
戊○○共同連續意圖營利，聚眾賭博，累犯，處有期徒刑伍月，併科罰金陸仟元，有
期徒刑如易科罰金，罰金如易服勞役，均以佰元折算壹日。
扣案之天九牌壹副（拾貳粒）、籌碼壹佰壹拾陸個、玩具鈔票壹佰壹拾本、骰子肆
拾粒、象棋麻將伍拾柒個、紅黑原子筆各壹枝、電動賭博機具小瑪莉壹台（含ＩＣ板
壹片）、賭資新台幣仟柒佰肆拾元均沒收。
    事  實
一、戊○○曾於民國七十七年間，因贓物案件，經台灣台北地方法院判處有期徒刑八
    月，本院駁回上訴確定，於八十三年十二月二十六日縮刑期滿執行完畢，仍不悔
    改。與丙○○（同案被告，業經原審判決有罪確定）共同基於意圖營利之犯意聯
    絡，並均基於概括之犯意，自八十五年十一月間起，連續提供由戊○○所承租之
    位於台北縣蘆洲市○○路一二五號二樓及頂樓，設置賭桌、天九牌、籌碼、玩具
    鈔票、骰子、象棋麻將及賭博性電動玩具小瑪莉等，聚集不特定之賭客以天九牌
    及象棋、麻將牌，在上開公眾得出入之場所內賭博財物，並收取抽頭金牟利且利
    用上開電動賭博機具小瑪莉與賭客對賭財物。嗣於八十六年四月六日凌晨二時許
    ，為警當場查獲，並在上開處所扣得丙○○所有供賭博犯罪所用之天九牌一副（
    三十二粒）、籌碼一百十六個、玩具鈔票一百十本、骰子四十粒、象棋麻將五十
    七個、紅黑原子筆各一枝及當場賭博之器具電動賭博機具小瑪莉（含ＩＣ板一片
    ）一台、在小瑪莉機台內之賭資新台幣（下同）三千七百四十元。
二、案經台北縣警察局蘆洲分局報請臺灣板橋地方法院檢察署檢察官偵查起訴。
    理  由
一、訊據上訴人即被告戊○○矢口否認有上開犯行，並辯稱：上開處所伊向房東承租
    後，以每月一萬二千元將二、三樓轉租丙○○，房東係空屋交予伊，而扣案物品
    均係丙○○所有，至小瑪琍電動賭博機具，係伊友人暫時寄放在該處，機台內本
    來就有錢，伊並未與丙○○共同開設賭場。被告當日提出之租約正本不知何因被
    改為影本租期為八十六年十一月份，請求核對筆跡，又警員未出示搜索票，況本
    件並未查獲賭客云云。
二、惟查：
(一)右揭事實，業據證人即台北縣警察局蘆洲分局刑事組組長乙○○、小隊長甲○○
    等在檢察官偵查中到庭結證稱：伊依據民眾檢舉上開處所有經營職業大賭場，經
    勘查後發現有可疑之人出入，執行時因為三樓係頂樓加蓋，只能從二樓上去，並
    沒有其他出入口，進去後發現二樓有小瑪莉機台正插著電，麻將桌一台，而三樓
    擺設一張職業賭場專用之賭桌，即圓形桌，桌邊有一缺角專供發牌及清場之用，
    而賭具係天九牌，主持者為避免賭資被沒收，均使用玩具鈔票，而賭桌旁有專門
    記帳之桌子，該場所確係職業賭場之擺設；又上開處所外面並沒有樓梯可以上去
    ，但三樓頂樓部份前面有一個陽台，與隔壁之陽台隔著矮牆，而隔壁頂樓有個鐵
    門，所以前一次其他單位去執行搜索時，賭客均利用該陽台逃離等語明確（見偵
    查卷第四十三頁) ，並在本院訊問時到庭結證為相同之供述，並結證係據報有人
    在上址之內主持職業賭場情形急迫而前去逕行搜索屬實 (見本院卷第五六至五九
    頁) 。同案被告丙○○在其涉案部分判決確定之後，經本院依被告之聲請傳喚到
    庭，亦結證該址三樓確實有人主持賭場等情無誤 (見本院卷第一０五頁) 。此外
    ，並有當場查扣之天九牌一副（三十二粒）、籌碼一百十六個、玩具鈔票一百十
    本、骰子四十粒、象棋麻將五十七個、紅黑原子筆各一枝及電動賭博機具小瑪莉
    （含ＩＣ板一片）一台、賭資三千七百四十元等物扣案可證，而上開扣案之小瑪
    琍電動賭博機具經警查獲時，既仍插電中，並在機具內扣得賭資三千七百四十元
    ，足見，上開處所確曾聚集不特定之賭客在該處賭博等情，已甚明顯。又警員係
    據民眾報案有人在上址內主持職業賭場情形急迫而前去逕行搜索，如前所述，該
    員警並於逕行搜索後當日二十四小時之內即陳報並移送於檢察官，亦有搜索證明
    及移送書及檢察官收案紀錄在卷可參。被告辯稱警員未持搜索票為搜索係有違法
    云云，尚乏依據。
(二)次查，被告戊○○於右開時地經警查獲時，固當場提出一份租約，以證明上開處
    所之第二樓及第三樓均已轉租予被告丙○○ (見偵查卷第四五頁) ，惟其租期竟
    自八十六年十一月起（查獲時係八十六年三月) ，且與其嗣於警訊時所提之另一
    份租約，其內容並非相同（租期為八十五年十一月起) ，亦據證人乙○○、甲○○等於檢察官偵查中證述明確，並有上開房屋租賃契約書二份附於偵查卷可稽，
    則被告與丙○○間之租賃契約內容是否真實，已有可疑。又丙○○雖亦陳稱向被
    告租屋，惟兩人就租屋之範圍所供亦相矛盾，被告辯係出租二、三樓，丙○○堅
    稱只承租二樓，參諸丙○○家住三重，被告復供稱郭某不是每天來住，顯見丙○○亦無每月多花一萬二千元鉅款，在蘆洲租屋二、三樓之理由。凡此，益證確有
    以上開二、三樓設為聚賭場所之情形。雖被告又辯稱伊僅提出一件租約正本云云
    ，而指另一件影本係員警誣陷加以影印塗改，惟為查獲本案之員警乙○○、甲○○所否認，並證稱係依被告提出存卷之租約移送並提出於檢察官等語 (見本院卷
    第五九頁反面) 。再查扣案之兩份租約固一件為原本，一件為影本，惟兩件之版
    本並不相同，此自該租約所載之承租之標的物之記載位置及兩人之用印位置均有
    不同即明，而被告復自承上開字跡均屬真正 (見本院卷第十五頁正反面），而丙○○在警局查獲時並未在場，亦未在警察局到案說明，顯見員警所供該兩份租約
    均係被告提出一節，堪予採信。被告指上開租約係遭陷害而偽造塗改云云，顯屬
    無憑。再查上開處所經警查獲時，該處二樓之櫥櫃及房間內，均擺置有被告戊○○及其妻之衣物、化粧品及皮包等物品，亦有現場照片十一幀在卷可稽，再參以
    ，同案被告丙○○於檢察官偵查中亦供稱：伊向被告戊○○承租上開處所二樓，
    二樓有個房間係被告戊○○住的等語，並在本院訊問時到庭結證上開物品係被告
    所有屬實 (見本院卷第一０四頁) 。被告既將上開處所二、三樓租予丙○○，又
    豈有留下一個房間供自己居住之理？況被告對三樓之職業賭桌，初供稱係房東的
    （見原審卷第二六頁) ，嗣在本院訊問時亦坦承房東交屋時係空屋 (見本院卷八
    三頁），顯見被告對供賭之工具之來源所供亦前後矛盾，辯解難以採信。綜上所
    述，足見上開處所應係由被告戊○○出面所承租，並供作其與同案被告丙○○二
    人在該處所之二、三樓，擺設賭桌及賭具等物，以聚集不特定之賭客在該處賭博
    等情，亦堪認定，是被告辯稱：伊將上開處所單純租予丙○○，並未與丙○○共
    同經營賭場云云，應屬卸責之詞，尚非可採。
(三)再查，上開處所二樓內所擺設之賭桌與賭具係職業賭場之規模而並非一般專供娛
    樂之物，亦據證人乙○○、甲○○等人證述明確，並有上開天九牌、籌碼、玩具
    鈔票、骰子、象棋麻將等物扣案可證，被告與丙○○出資租賃上開處所及擺設上
    開賭具，以聚集不特定之賭客，其有抽頭牟利之情事，亦堪認定。綜上所陳，被
    告戊○○空言否認右開犯行，洵屬事後卸飾之詞，均非可採。本件事證明確，被
    告犯行，堪以認定。至於被告提出該址照片證明二、三樓另有出口，又聲請傳喚
    證人丁○○證明搜索時有打電話給被告說有人爬上被告住處二樓云云，惟丁○○
    經傳未到，且搜索時警員是否爬上住處二樓及該處是否另有出入口，均不能直接
    排除被告聚賭之事實，且本件事證已明如前所述，縱未當場查獲賭客，亦不能推
    翻被告上開事證而為有利被告之認定，均附說明。
二、核被告戊○○所為，係犯刑法第二百六十六條第一項前段之普通賭博罪、第二百
    六十八條前段意圖營利供給賭博場所及後段意圖營利聚眾賭博等罪。被告與同案
    被告丙○○二人間，有犯意聯絡及行為分擔，均為共同正犯。被告戊○○先後多
    次普通及營利賭博之犯行，均時間緊接，構成要件相同，顯各係基於概括犯意而
    為，各應依連續犯之規定，論以一罪，並加重其刑。被告所犯上開三罪間，係一
    行為同時觸犯三罪名，為想像競合犯，應從情節較重之聚眾賭博罪處斷。又被告
    戊○○曾於七十七年間，因贓物案件，經台灣台北地方法院判處有期徒刑八月，
    並經本院判決上訴駁回確定，於八十三年十二月二十六日縮刑期滿執行完畢，有
    台灣高等法院檢察署刑案紀錄簡覆表在卷可稽，其於有期徒刑執行完畢，五年以
    內再犯本件有期徒刑以上之罪，為累犯，依刑法第四十七條規定遞加重其刑。
三、原審予以論罪科刑，固非無見。惟被告行為後刑法第四十一條第一項於九十年一
    月四日業經修正，並於同年一月十日公佈，十二日生效，規定犯最重本刑為五年
    以下有期徒刑以下之刑之罪，而受六月以下有期徒刑或拘役之宣告，因身體、教
    育、職業或家庭之關係，執行顯有困難者，得依法易科罰金。經比較新舊法之規
    定，新法之規定並無不利被告，依刑法第二條第一項前段之規定，自應適用新法
    ，予以宣告得易科罰金之折算標準。被告上訴空言否認犯罪，所辯均不足採，其
    上訴固無理由，惟原審未及適用新法，既有可議，應由本院將原判決撤銷，並自
    為判決。爰審酌被告之品行、素行、犯罪之動機、目的、經營職業賭場對社會風
    氣之影響及犯罪後之態度等一切情狀，量處如主文第二項所示之刑，並分別諭知
    易科罰金及易服勞役之折算標準。扣案之天九牌一副（三十二粒）、籌碼一百十
    六個、玩具鈔票一百一十本、骰子四十粒、象棋麻將五十七個、紅黑原子筆各一
    枝均係共犯丙○○所有供賭博犯罪所用之物，業據被告戊○○供明在卷，另插電
    中之電動賭博機具小瑪莉（含ＩＣ板一片）及賭資三千七百四十元，則分別係當
    場賭博之器具及在賭檯上（電動賭博機具內）之財物，均依法宣告沒收。
據上論斷，應依刑事訴訟法第三百六十九條第一項前段、第三百六十四條、第二百九
十九條第一項前段、刑法第二條第一項前段、第二十八條、第五十六條、第二百六十
八條、第二百六十六條第一項前段、第二項、第五十五條、第四十七條、現行刑法第
四十一條第一項、刑法第四十二條第二項、第三十八條第一項第二款，罰金罰鍰提高
標準條例第一條前段、第二條，判決如主文。
本案經檢察官林占青到庭執行職務。
中      華      民      國      九十    年    一    月      二十九      日
                              臺灣高等法院刑事第九庭
                                  審判長法  官  李  文  成
                                        法  官  官  有  明
                                       法  官  何  菁  莪
右正本證明與原本無異。
不得上訴。
                                        書記官  吳  瑞  英
中      華      民      國     九十     年    一    月      三十        日
附錄：本案論罪科刑法條全文
刑法第二百六十八條
意圖營利，供給賭博場所或聚眾賭博者，處三年以下有期徒刑，得併科三千元以下罰
金。
刑法第二百六十六條
在公共場所或公眾得出入之場所賭博財物者，處一千元以下罰金，但以供人暫時娛樂
之物為賭博者，不在此限。
當場賭博之器具與在賭檯或兌換籌碼處之財物，不問屬於犯人與否，沒收之。


司法院資訊處製作；財團法人民間司法改革基金會備份。
